【裁判字號】    99,交上易,270
【裁判日期】    990930
【裁判案由】    公共危險
【裁判全文】
臺灣高等法院刑事判決               99年度交上易字第270號
上  訴  人  臺灣新竹地方法院檢察署檢察官
被      告  甲○○
上列上訴人因被告公共危險案件，不服臺灣新竹地方法院99年審
交易字第84號，中華民國99年8月9日第一審判決（起訴案號：臺
灣基隆地方法院檢察署99年撤緩偵字第97號），提起上訴，本院
判決如下：
    主  文
原判決撤銷，發回臺灣新竹地方法院。
    理  由
一、聲請簡易判決處刑意旨略以：被告甲○○於民國（下同）98
    年8月5日5時許，飲酒後，明知酒後其控制力及注意力已達
    不能安全駕駛動力交通工具之程度，仍騎乘車牌號碼
    UA2-196號輕型機車，行經新竹市○○路○段254號前處，因
    不勝酒力而行車操控不穩，致撞及張家豪停放於路邊之車號
    5P-7152號自小貨車，曾家莉人車倒地，經送醫救治，並由
    醫院為其施以抽血酒精檢測，發現其血液中之酒精濃度高達
    112.18MG/DL、換算成呼氣中酒精濃度高達每公升0.56毫克
    （MG/L）。因認被告涉犯刑法第185條之3之公共危險罪嫌。
二、原判決略稱：本件被告所涉上開刑法第185條之3之公共危險
    罪嫌，前經臺灣新竹地方法院檢察署檢察官於98年10月10日
    以98年度偵字第6342號為緩起訴處分，其緩起訴期間為1年
    ，嗣經檢察官依職權送再議，經臺灣高等法院檢察署於98年
    11月21日以98年度上職議字第11628號處分書駁回再議確定
    ，緩起訴期間自98年11月21日起至99年11月20日止，此有臺
    灣新竹地方法院檢察署檢察官緩起訴處分書、臺灣高等法院
    檢察署處分書及緩起訴處分命令通知書各1份在卷足憑（見
    98年度偵字第6342號卷第42頁、第46頁、第47頁）。嗣臺灣
    新竹地方法院檢察署檢察官以被告未於上開緩起訴期間內履
    行向公益團體支付一定之金額之緩起訴條件，而於99年4月
    16日以99年度撤緩字第57號處分書撤銷上開緩起訴處分，並
    以99年度撤緩偵字第97號向本院聲請簡易判決處刑。然查：
    被告於前述檢察官撤銷緩起訴處分時其住所在「新竹縣竹東
    鎮○鄉里○鄰○○路○段247號」，居所則在「新竹市香山區
    ○○○路48巷1號2樓」，有卷附全戶戶籍資料查詢結果1份
    可參，並據被告陳明在卷，詎檢察官將上開撤銷緩起訴處分
    書送達於被告，僅向被告位在新竹縣竹東鎮○鄉里○鄰○○
    路○段247號之住所為之，且因未獲會晤應送達人即被告，亦
    無受領文書之同居人、受僱人或應送達處所之接收郵件人員
    而無法送達，乃寄存送達於新竹縣政府警察局竹東分局下公
    館派出所，惟漏未向被告位在新竹市香山區○○○路48巷1
    號2樓之居所地送達，有該署送達證書附卷足稽，並經本院
    電詢該署承辦股書記官確認無誤，有本院公務電話記錄1紙
    可按，而被告亦因未實際居住在新竹縣竹東鎮○鄉里○鄰○
    ○路○段247號，以致其迄今仍尚未向下公館派出所領取該寄
    存之撤銷緩起訴處分書，復有新竹縣政府警察局竹東分局下
    公館派出所司法文書登記表影本、本院公務電話記錄各1紙
    存卷可考，據此，難認檢察官已依上述送達之規定將該撤銷
    緩起訴處分書合法送達於被告，自無從起算被告再議之期間
    ，撤銷緩起訴處分即尚未生效。從而，本件檢察官既未於緩
    起訴期間內踐行上揭法定之撤銷緩起訴處分程序即逕向本院
    聲請以簡易判決處刑，其聲請即起訴程序自屬違背規定，揆
    諸前揭說明，爰不經言詞辯論，逕為不受理判決之諭知云云
    。
三、檢察官上訴意旨略以：被告自臺灣新竹地方法院檢察署檢察
    官以98年度偵字第6342號為緩起訴處分迄於原審判決之日止
    ，確實設籍在新竹縣竹東鎮○○路○段247號。而所謂居所，
    本為暫時居住之處所，隨時有搬遷之可能，檢察官在不知被
    告最新居所之情況下，依法仍應對被告戶籍地址為本件撤銷
    緩起訴處分之送達，已然合法送達。原審判決執認被告並未
    實際住居戶籍地址，而認最初之送達程序不合法，顯然本末
    倒置。原審判決認事用法尚嫌未洽，請撤銷原判決，發回原
    審更行審理等語。
四、經查：
（一）按依刑事訴訟法第62條準用民事訴訟法第138條規定，不
      能依民事訴訟法第136條、第137條之規定為送達者，得將
      文書寄存送達地之自治或警察機關並作送達通知書，黏貼
      於應受送達人之住居所、事務所或營業所門首，以為送達
      。而應受送達人同時有住所、居所或事務所者，在其中任
      何一處為送達，均非法所不許（最高法院96年度台抗字第
      766號刑事裁定要旨參照）。又寄存送達，自寄存之日起
      ，經10日發生效力；至應受送達人如於寄存送達發生效力
      前領取寄存文書者，應以實際領取之時為送達之時，乃屬
      當然。是，應受送達人未前往領取者，經10日發生合法送
      達之效力；倘有前往領取者，以實際領取之時生合法送達
      之效力。此觀刑事訴訟法第62條準用修正民事訴訟法第
      138條規定及其修正理由至明。
（二）本案被告因飲酒後，於上開時、地，與張家豪停放於路邊
      之車號5P-7152號自小貨車發生碰撞，涉犯刑法第185條之
      3之公共危險罪，經檢察官以98年度偵字第6342號為緩起
      訴處分，其緩起訴期間為1年，緩起訴條件為：緩起訴處
      分確定後3月內向財團法人基督教中華協力附設新竹市私
      立伯大尼老人養護中心支付新台幣20,000元，並參加臺灣
      新竹地方法院檢察署所舉辦之法治教育1次。經臺灣高等
      法院檢察署於98年11月21日以98年度上職議字第11628號
      處分書駁回再議確定在案，惟被告於緩起訴期間內，未依
      規定支付20,000元，檢察官依職權撤銷被告上開緩起訴。
      又檢察官雖僅向被告之住所「新竹縣竹東鎮○鄉里○鄰○
      ○路○段247號」以為送達，並無向被告居所「新竹市香山
      區○○○路48巷1號2樓」為寄送，然住所係以久住之意思
      而設定居住之處所；居所係非有久住之意思，僅為暫時居
      住之處所，得隨時搬遷之。且參照上開最高法院96年度台
      抗字第766號刑事裁定要旨，檢察官僅向被告之住所「新
      竹縣竹東鎮○鄉里○鄰○○路○段247號」為送達，於法不
      無不合。況寄存送達，已有法定之送達生效日要無因被告
      未能前往領取而不生送達之效力。是本案原審以被告未前
      往寄存之地點即新竹縣政府警察局竹東分局下公館派出所
      領取檢察官依法製作之撤銷緩起訴處分書，而逕認定臺灣
      新竹地方法院檢察署檢察官99年度撤緩字第57號撤銷緩起
      訴處分書尚未生效，於法即有未當。
五、綜上所述，原審誤認上開撤銷緩起訴處分未經合法送達而不
    生效力，已有違誤。檢察官上訴意旨就此指摘原判決不當，
    求予撤銷改判，為有理由，應由本院將原判決撤銷，發回原
    審法院，另為適法之判決。本案原判決係諭知不受理，本院
    認檢察官之上訴為有理由而發回，爰不經言詞辯論為之，附
    此敘明。
據上論斷，應依刑事訴訟法第369條第1項後段、第372條，判決
如主文。
中    華    民    國    99    年    9     月    30    日
                  刑事第二十庭審判長法  官  楊貴雄
                                    法  官  周明鴻
                                    法  官  林銓正
以上正本證明與原本無異。
不得上訴。
                                    書記官  張淨卿
中    華    民    國    99    年    10    月    6     日

司法院資訊處製作；財團法人民間司法改革基金會備份。
